臺灣高等法院臺中分院民事判決　九十三年度上易字第三一五號
　　　上　訴　人　丙○○
　　　被　上訴人　庚○○即劉.
　　　　　　　　　戊○○即劉.
　　　　　　　　　丁○○即劉.
　　　　　　　　　己○○即劉.
　　　　　　　　　辛○○即劉.
　　　　　　　　　乙○○即劉.
　　　訴訟代理人　甲○○
右當事人間請求分割共有物事件，上訴人對於中華民國九十三年七月二日臺灣彰化地
方法院九十二年度訴字第五一○號第一審判決提起上訴，本院於九十三年十一月二日
言詞辯論終結，判決如左：
　　　主　　　文
上訴駁回。
第二審訴訟費用由上訴人負擔。
　　　事實及理由
一、上訴人主張：坐落彰化市○○○段西勢子小段一一之三地號土地，為伊與被上訴
    人之被繼承人劉耿煌所共有，應有部分各二分之一。又系爭土地未訂立不分割之
    特約，且依其使用目的亦無不能分割之情形，因未能達成分割之協議，乃訴請強
    制分割。惟原審法院所定系爭土地之分割方法竟將附圖一所示Ｂ部分土地分給被
    上訴人，Ａ部分由伊取得，其分割方法顯有未當，因Ｂ部分土地上之建築物為伊
    與伊之兄劉耿煌所共同興建之土角厝，伊於十九歲時離開系爭土地至埔里經商前
    ，仍居住在該處，故應將該部分分配給伊才適當等情，乃求為命准附圖一所示Ｂ
    部分土地由伊取得、Ａ部分由被上訴人取得之判決（原審就系爭土地之分割方法
    判命附圖一所示Ｂ部分歸由被上訴人取得、Ａ部分歸由上訴人取得，上訴人就此
    部分上訴，其餘上訴人起訴請求分割之同段一二之一、十三地號土地部分，經原
    審判決後，兩造及其他共有人均未聲明不服）。
二、被上訴人則以：系爭土地雖為兩造所共有，但上訴人自十九歲時即已離開，不住
    在該處，現附圖一所示Ｂ部分土地上有被上訴人之磚造房屋，故請求依共有人實
    際占有之土地位置分割，才最符合經濟利益等語，資為抗辯。
三、本件上訴人主張系爭土地為兩造共有等語，已據其提出土地登記簿謄本、地籍圖
    謄本、戶籍謄本為證，並經本院勘驗現場屬實，及原法院囑託彰化縣彰化地政事
    務所鑑測明確，製有複丈成果圖存卷可稽，此部分，堪信上訴人之主張為真實。
    按除因物之使用目的不能分割或契約訂有不分割之期限者外，各共有人得隨時請
    求分割共有物；再共有物之分割方法，共有人不能協議決定者，以原物分配於各
    共有人或變賣共有物，以價金分配於各共有人，民法第八百二十三條第一項及第
    八百二十四條第二項規定甚明。本件系爭土地，並無因物之使用目的不能分割情
    形，兩造亦未訂有不分割之特約，亦為兩造所不爭執，上訴人訴求為裁判分割，
    並無不合。
四、按共有人對共有物分割之方法，應由法院斟酌當事人之聲請、共有物之性質、經
    濟效用及全體共有人之利益等公平決定之。查：系爭土地上之房屋坐落情形，已
    據原審法院會同彰化縣彰化地政事務所派員勘測明確，及本院到場勘驗屬實，有
    勘驗筆錄、地籍圖及土地複丈成果圖附卷可稽。即系爭土地有巷道可供連接外側
    道路通行，自無須另分割出道路之必要，又附圖二所示之Ｍ土地即附圖一所示Ｂ
    部分土地上為被上訴人之被繼承人劉耿煌興建之磚造平房，即僅被上訴人繼承取
    得之房屋坐落在其上，按磚造平房為可供居住之房屋，屬有經濟價值之建築物。
    上訴人雖主張附圖一所示Ｂ部分土地上曾有土角厝，為伊與其兄劉耿煌共同興建
    等語，惟經原審及本院到場會勘時，Ｂ部分土地已無土角厝，且上訴人現年七十
    五歲，其自承於十九歲時即離開系爭土地處至埔里經商後現住在豐原等語，即上
    訴人長期不居住在系爭土地上，現在Ｂ部分土地上又無其建築物。又兩造於本院
    均陳明對系爭土地不須鑑價，無庸相互請求價金補償等語在案，故本院衡量上揭
    各情，認附圖一所示Ａ部分，分歸由上訴人取得，Ｂ部分歸由被上訴人取得，為
    最符合經濟利益及公允。
五、綜上所述，本件上訴人主張，為不足採，被上訴人抗辯，尚屬可信。是則上訴人
    執此主張附圖一所示Ｂ部分土地由伊取得、Ａ部分由被上訴人取得云云，為無理
    由，不應准許。原審就此部分之分割方法為附圖一所示Ａ部分土地由上訴人取得
    、Ｂ部分由被上訴人取得，依法並無不合。上訴意旨指摘原判決此部分不當，求
    予廢棄改判，為無理由，應予駁回。
六、據上論結，本件上訴為無理由，依民事訴訟法第四百四十九條第一項、第七十八
    條，判決如主文。
中　　　華　　　民　　　國　　九十三　　年　　 十一　　 月　　 十六　　 日
~B1民事第七庭審判長法　官　簡清忠
~B2　　　　　　　　法　官　陳賢慧
~B3　　　　　　　　法　官　盧江陽
右為正本係照原本作成。
不得上訴。
~B 　 　　　　　　書記官　康孝慈
中　　　華　　　民　　　國　　九十三　　年　　 十一　　 月　　 十六　　 日
                                                                        Ｂ
